【裁判字號】    95,訴,1479
【裁判日期】    951117
【裁判案由】    違反毒品危害防制條例
【裁判全文】
臺灣臺南地方法院刑事判決              95年度訴字第1479號
公  訴  人  臺灣臺南地方法院檢察署檢察官
被      告  甲○○
上列被告因違反毒品危害防制條例案件，經檢察官提起公訴（九
十五年度毒偵字第二一四五號），被告於準備程序中就被訴事實
為有罪之陳述，受命法官於聽取當事人之意見後，本院合議庭裁
定由受命法官獨任進行簡式審判程序，判決如下：
    主  文
甲○○施用第一級毒品，累犯，處有期徒刑壹年，扣案第一級毒
品海洛因貳包（合計淨重零點壹伍公克）沒收銷燬之；扣案盛裝
第一級毒品海洛因之包裝袋貳只、注射針筒壹支均沒收。
    事  實
一、甲○○前於民國九十一年間，因施用毒品案件，經本院判處
    應執行有期徒刑二年六月確定，於九十四年十月二十日縮短
    刑期假釋出監並付保護管束，於九十五年三月十八日保護管
    束期滿而徒刑執行完畢。又因施用第二級毒品案件，經本院
    裁定送觀察、勒戒後，有繼續施用毒品之傾向，再以裁定令
    入戒治處所施以強制戒治，嗣經裁定停止強制戒治，所餘戒
    治期間交付保護管束，於九十二年二月二十八日強制戒治執
    行完畢。詎甲○○又基於反覆施用第一級毒品之犯意，自九
    十五年約三、四月間某日起至同年八月二十日下午一時許止
    ，在其臺南市○○區○○路一段三八四巷四十號住處等地，
    以注射方式施用第一級毒品海洛因（下稱海洛因）多次，先
    於九十五年八月二十日晚間十一時十二分許，在臺南市○○
    區○○路與安通路口，為警查獲，並扣得海洛因二包（合計
    淨重○．一五公克）及注射針筒一支，復於同年九月七日經
    臺南縣警察局永康分局查獲。上開查獲日經警採驗尿液後，
    均呈海洛因人體代謝物嗎啡陽性反應，而查悉上情。
二、案經臺南市警察局第三分局報請臺灣臺南地方法院檢察署檢
    察官偵查起訴。
    理  由
一、上揭事實，業據被告甲○○迭於警詢、偵查中及本院審理時
    自白不諱，而被告於九十五年八月二十一日及同年九月七日
    為警採尿送驗結果，均呈嗎啡（海洛因人體代謝物）陽性反
    應，有長榮大學於九十五年九月十一日及同年月二十五日出
    具之確認報告、臺南市警察局第三分局調查涉嫌毒品案送驗
    尿液及年籍對照表、臺南縣警察局永康分局偵辦毒品危害防
    制條例案送驗尿液編號與真實姓名對照表影本各一份在卷為
    憑。至扣案白粉二包，均含第一級毒品海洛因成分，合計淨
    重○‧一五公克，有法務部調查局調科壹字第○九五二三○
    一二四○○號鑑定書一份在卷可證。被告自白核與事實相符
    ，自堪採信。按觀察勒戒或強制戒治執行完畢釋放後，五年
    內再犯毒品危害防制條例第十條施用第一、二級毒品之罪者
    ，檢察官應依法追訴，毒品危害防制條例第二十三條第二項
    ，定有明文。被告曾因施用毒品案件，經本院裁定送觀察、
    勒戒後，有繼續施用毒品之傾向，再以裁定令入戒治處所施
    以強制戒治，於九十二年二月二十八日強制戒治執行完畢等
    情，有臺灣臺南地方法院檢察署刑案資料查註紀錄表及臺灣
    高等法院被告前案紀錄表各一份附卷可稽。被告於前次強制
    戒治執行完畢後五年內再犯本件施用第一級毒品之罪，事證
    明確，犯行洵堪認定。
二、論罪科刑：
  (一)按海洛因屬毒品危害防制條例第二條第二項第一款所列之第
    一級毒品。故核被告所為，係犯毒品危害防制條例第十條第
    一項之施用第一級毒品罪。被告非法持有第一級毒品海洛因
    之低度行為，為其施用之高度行為所吸收，不另論罪。
  (二)按特定犯罪行為具有反覆實施之特性，立法者於制定刑罰法
    律之初，亦已認知該種行為類型之反覆性，而有意藉由法條
    中客觀構成要件之行為要素，涵括上開具有反覆實施特性之
    數個犯罪行為，仍僅予以一次刑法之評價為已足，學理上有
    以「構成要件行為單數」稱之。施用毒品犯罪通常極易成癮
    ，一旦身染毒癮，即有於短時內密集施用之傾向，是就業已
    成癮之施用毒品者而言，如將個別施用行為在刑法上逐一評
    價並分別論處罪刑，恐係無視於該種犯罪類型反覆實施之特
    性，而有使行為人承受過度且顯不相當刑罰之疑慮，從而，
    將反覆施用毒品行為歸類學理上「構成要件行為單數」態樣
    之一種，僅應為一次犯罪構成要件之評價，顯較合理。查本
    案被告短期內為警查獲二次，經警採尿送驗均呈嗎啡陽性反
    應，已如前述；被告復具狀陳報其前往嘉南療養院接受藥物
    治療，經醫師診斷結果認係鴉片類成癮，目前以美沙冬為替
    代藥物，宜繼續每日規則服藥治療，有被告提出之嘉南療養
    院診斷證明書一紙附卷可參，足見被告確已施用海洛因成癮
    。被告上揭所為，自應論以施用第一級毒品之構成要件行為
    單數，僅該當毒品危害防制條例第十條第一項之施用第一級
    毒品罪一次。
  (三)被告自九十五年八月二十日以後至同年九月七日止，反覆多
    次施用第一級毒品之犯行，雖未據起訴，然檢察官就犯罪事
    實一部起訴者，其效力及於全部，上揭部分與本案檢察官起
    訴論罪科刑之部分，具有構成要件行為單數之實質上一罪關
    係，本院自應就此未經起訴部分，一併加以審判。
  (四)被告有如上開事實欄一所載之前科及有期徒刑執行紀錄，有
    前揭刑案資料查註紀錄表及被告前案紀錄表可參，其於有期
    徒刑執行完畢後，五年內再犯本件有期徒刑以上之罪，為累
    犯，應依刑法第四十七條第一項之規定，加重其刑。
  (五)爰審酌被告迭經觀察、勒戒、強制戒治及有期徒刑之處遇措
    施後，猶未能深切體認毒品危害己身之鉅，及早謀求脫離毒
    害之道，反而於出所出監後伺機再犯，未見有何警惕及悔意
    ，自有使其接受相當時期監禁處遇以教化性情之必要，惟被
    告於本院審理時坦承犯行，犯後態度尚可，且施用毒品固戕
    害個人健康，然未侵害他人權益，犯罪手段平和，被告之智
    識程度及其已然前往醫療院所接受藥物治療之犯後態度等一
    切情狀，量處如主文所示之刑。
  (六)扣案白粉二包含第一級毒品海洛因（合計淨重○．一五公克
    ），係查獲之毒品，不論屬於犯人與否，應依毒品危害防制
    條例第十八條第一項前段之規定沒收銷燬之。至扣案盛裝第
    一級毒品海洛因之包裝袋二只及注射針筒一支，係被告所有
    並供作盛裝及施用第一級毒品海洛因所用之物，應另依刑法
    第三十八條第一項第二款規定，併予諭知沒收。
據上論斷，應依刑事訴訟法第二百七十三條之一第一項、第二百
九十九條第一項前段，毒品危害防制條例第十條第一項、第十八
條第一項前段，刑法第十一條前段、第四十七條第一項、第三十
八條第一項第二款，判決如主文。
本案經檢察官乙○○到庭執行職務。
中    華    民    國    95    年    11    月    17    日
                  刑事第十庭    法  官  陳賢德
以上正本證明與原本無異。
如不服本判決，應於收受送達後10日內向本院提出上訴書狀（應
附繕本）。
                                書記官  王志銘
中    華    民    國    95    年    11    月    17    日
附錄論罪科刑法條：
毒品危害防制條例第十條第一項
施用第一級毒品者，處六月以上五年以下有期徒刑。


司法院資訊處製作；財團法人民間司法改革基金會備份。
